臺灣苗栗地方法院刑事判決　　　　　　　　　　　　　　　九十年度訴字第九四號
　　公　訴　人　臺灣苗栗地方法院檢察署檢察官
　　被　　　告　丁○○
　　指定辯護人　本院公設辯護人己○○
右列被告因強盜等案件，經檢察官提起公訴（九十年度偵字第一０九三號）及移送併
案審理（九十年度偵字第三七七六號、第四八三九號），本院判決如左：
    主  文
丁○○竊盜，累犯，處有期徒刑拾月；又連續竊盜，累犯，處有期徒刑貳年。應執行
有期徒刑貳年陸月。
    事  實
一、丁○○前有數次之竊盜犯罪紀錄，最近一次係於民國八十六年間，因竊盜案件，
    經臺灣高等法院判處有期徒刑一年確定，於八十七年三月十二日縮短刑期期滿執
    行完畢，詎其仍不知悛悔。復意圖為自己不法之所有，於八十九年十月間某日，
    在苗栗縣頭份鎮○○里○○○○○路陸橋下竊取林冠強所有之牌照號碼ＳＤＥ－
    三七六號輕型機車（按該機車於八十九年十月七日八時許，在苗栗縣頭份鎮田寮
    里一００之二號前，為不詳之人所竊），得手後，為免遭查知竊車情節，遂將該
    機車換裝自有之牌照號碼ＩＨＨ－八００號車牌，另將原有紅色車漆更易為黑色
    ，即將該機車留供己用。復另行起意，意圖為自己不法之所有，於九十年二月二
    十日十一時十分許，騎乘上開機車行抵苗栗縣頭份鎮○○○路二十一號前，因見
    乙○○所駕駛之牌照號碼Ｆ九－八二四八號貨車車門未上鎖，即逕予開啟車門，
    竊取乙○○置於該車駕駛座右側之黑色手提包一只（內有現金新臺幣八千元、人
    民幣一百元、新竹國際商業銀行票面金額新臺幣七萬三千元支票一紙及金融卡一
    張、行動電話摩托羅拉牌Ｖ八０八八型一支、哈電族中英文電子手冊一台、萬寶
    隆鋼筆及可樂牌金筆各一支、萬泰商業銀行信用卡一張等物），得手後，正欲將
    竊得之手提皮包放置於機車置物箱之際，當場為乙○○察覺而駕車自後追躡，嗣
    於頭份鎮○○路二九四號前為乙○○追及，並報警而查獲。再承前竊盜之概括犯
    意，於九十年八月六日八時四十五分許，於苗栗縣苗栗市○○路九十八號前，因
    見戊○○所駕駛之牌照號碼Ｖ七－四００六號自用小貨車車門未上鎖之際，亦逕
    予開啟車門，竊取戊○○所有置於該車內之皮包一只（內有現金新臺幣三千一百
    五十元、苗栗郵局票面金額新臺幣三萬零九百三十九元支票一紙等物），得手後
    ，旋為警當場查獲。
二、案經苗栗縣警察局頭份分局、苗栗分局報請臺灣苗栗地方法院檢察署檢察官偵查
    起訴及移送併案審理。
    理  由
一、訊據被告丁○○對於右揭先後竊取被害人乙○○之手提皮包、戊○○之皮包等事
    實均坦承不諱，惟矢口否認有竊取機車之犯行，辯稱：伊係於八十九年二、三月
    間某日，在苗栗縣頭份鎮○○里○○○○○路橋下，因見該機車置於該處甚久，
    機車已無汽油，且機車鑰匙未取走，故將機車牽回供己代步等語。經查，被害人
    林冠強所有之牌照號碼ＳＤＥ－三七六號輕型機車，於八十九年十月七日八時許
    ，在苗栗縣頭份鎮田寮里一００之二號前失竊，並旋即報警乙節，業據證人即被
    害人林冠強之父甲○○於警訊中證述明確，並有車輛竊盜查詢表乙紙在卷可按；
    而被告於警訊時自承：因見該機車停放高速公路橋下，即直接發動騎回家中等語
    ，則足見該機車尚堪使用，對之具有管領力之人，顯未有拋棄其占有之意；再被
    告取得該機車之占有後，旋即將該機車換裝自有ＩＨＨ－八００號機車車牌，另
    將原有紅色車漆更易為黑色，此乃被告恐為警查獲而為之措施，亦為被告於本院
    審理時所自承，由此足徵被告確有為自己不法所有之主觀意圖。綜上，足認被告
    確於上述時地竊取該機車甚明，是被告上述辯解，要係卸責之詞．自不足採。次
    查，被告右揭先後竊取被害人乙○○之手提皮包、戊○○之皮包等事實，業據被
    告自白不諱，核與被害人乙○○、戊○○於警訊時指述失竊情節大致相符，復有
    贓物認領保管單二紙附卷可按，被告自白核與事實相符。本件事證已臻明確，被
    告犯行洵堪認定。
二、核被告所為，係犯刑法第三百二十條第一項之竊盜罪。公訴人雖以被告於上述竊
    得被害人乙○○所有之手提皮包而放置於機車置物箱之際，當場為被害人乙○○
    察覺而駕車追躡，行至頭份鎮○○路○道中山高速公路陸橋下，因道路施工交通
    受阻，致被告無法通行，被害人旋即下車拉住被告所騎乘之機車座椅把手，詎被
    告為圖脫免逮捕，竟將被害人拖行約數十公尺後，始停置車輛，隨即佯稱將賠償
    損失而央求原諒，復趁被害人未及注意，再次加速前進，嗣因不慎撞及他車而摔
    倒在地，始遭被害人取下其機車鑰匙，並開啟置物箱取出遭竊之手提皮包，豈料
    被告為圖防護所得贓物，進而與被害人扭打（未成傷），因之扯斷該只手提皮包
    提環，因認被告此部分行為涉犯刑法第三百二十九條之準強盜罪嫌云云。訊據被
    告矢口否認為圖脫免逮捕而有以機車拖行被害人，亦未為圖防護所得贓物，而與
    被害人扭打等犯行。經查，被害人固於警訊、偵查中及本院審理時一再指陳被告
    有以機車拖行伊，並與伊發生扭打等情，惟告訴人之指訴，本以使被告受刑事訴
    追為目的，故其陳述是否與事實相符，自應調查其他證據，以資審認，苟其所為
    攻擊之詞，尚有瑕疵，則在此瑕疵未予究明以前，即不能據採為斷罪之基礎。是
    本件即尚應審酌其他證據，以資查明。次查，證人庚○○於本院審理時結證稱：
    伊係因聽見機車撞擊事務所代書之機車，而出外查看，發現有一騎車之人（按指
    被告），其後有人在追（按指被害人），追人的人，先從機車後車廂取出皮包，
    旋即拿皮包打騎機車之人，該被打之人頭頭低低的，伊並出言阻止，該打人之人
    始說係被告偷其皮包等語，核與另目擊證人丙○○於本院審理時結證稱：伊因聽
    見機車撞擊聲，而出外查看，發現有人（按指被告）騎機車撞到伊老闆之機車，
    該騎機車之人並跌倒在地，嗣有人（按指被害人）指該騎機車之人係小偷，並抓
    住該騎機車之人，問其為何要偷，並自機車車廂取出皮包，該騎機車之人既未還
    手，亦未搶皮包等語相符。另果如被害人所述伊係遭被告以機車拖行約數十公尺
    ，則被害人焉有未受任何傷害之理？再被告果為為圖防護所得贓物，必強行保護
    其所竊得之贓物（即該皮包），焉有任令被害人毆打，而不加以還手之理？綜上
    ，堪認被告於竊得該皮包後，旋為被害人發覺，為免為被害人逮捕，即騎機車逃
    離現場，被害人則自後尾隨追趕，嗣至證人庚○○等人之目擊地點，始為被害人
    追及甚明，是於上述過程中，被告並未施以強暴或脅迫手段，亦堪認定，則此與
    準強盜罪之構成要件即屬有間；此外，復查無其他積極證據足資證明被告確有涉
    犯準強盜罪，自應為有利於被告之認定。被告此部分所犯應僅係刑法第三百二十
    條第一項之竊盜罪。則公訴人依刑法第三百二十九條之準強盜罪據以起訴，容有
    誤會。惟因此與公訴人起訴之基本事實同一，爰依法變更起訴法條。被告先後二
    次竊取皮包之行為，時間緊接、手段相同，所犯係構成要件相同之罪名，顯係基
    於概括之犯意為之，為連續犯，爰依刑法第五十六條之規定以一罪論，並加重其
    刑。被告所犯上開竊取機車之行為與竊取皮包之行為，犯意各別，且手段不同，
    應予分論併罰。又被告前於八十六年間因竊盜案件，經法院判處有期徒刑一年確
    定，於八十七年三月十二日縮短刑期期滿執行完畢，有臺灣高等法院被告全國前
    案紀錄表在卷可稽，其於五年以內再犯本件有期徒刑以上之罪，應依刑法第四十
    七條規定，論以累犯，就竊取機車部分係加重其刑，至就連續竊盜部分係遞加重
    其刑。爰審酌被告前有數次之竊盜犯罪紀錄，復犯本件竊盜罪，足徵其惡性非淺
    ，暨其犯罪之動機、目的、手段，犯罪所生之危害及犯罪後之態度等一切情狀，
    分別量處如主文所示之刑，並定其應執行之刑。
三、按刑事訴訟法第九十五條第一款固規定「訊問被告應先告知犯罪嫌疑及所犯所有
    罪名。罪名經告知後，認為應變更者，應再告知」，此乃被告在刑事訴訟程序上
    應受告知之權利，為憲法第八條第一項正當法律程序保障內容之一，旨在使被告
    能充分行使防禦權，以維審判程序之公平。而其所謂「犯罪嫌疑及所犯所有罪名
    」，除起訴書所記載之犯罪事實及所犯法條外，尚包含依刑事訴訟法第二百六十
    七條規定起訴效力所擴張之犯罪事實及罪名，暨依同法第三百條規定變更起訴法
    條後之新罪名。法院就此等新增之罪名、事實或變更之罪名，均應於其認為有新
    增或變更之時，隨時、但至遲於審判期日前踐行告知之程序，使被告知悉而充分
    行使其防禦權，始能避免突襲性裁判，而確保其權益（最高法院九十年度台上字
    第三八七五號判決意旨參照）。亦即上開規定，旨在保障被告之防禦權，進而使
    被告得在正當法律程序下，受公正之裁判，庶符法治國原則。惟如被告於審判進
    行之際，自始即以變更後之犯罪事實及所犯法條（按其情節及刑度均較原起訴之
    犯罪事實及法條為輕）進行防禦，亦即被告自始即期待法院為有利於其之認定，
    則本於合目的性之解釋，上開刑事訴訟法規定於被告之防禦並不生影響，亦不致
    使被告受突襲性裁判，是該規定於此即應有所限縮，自不以於審判程序進行中再
    行告知為必要，以免程序之浪費，附此敘明。
據上論斷，應依刑事訴訟法第二百九十九條第一項前段、第三百條，刑法第五十六條
、第三百二十條第一項、第四十七條、第五十一條第五款，罰金罰鍰提高標準條例第
一條前段，判決如主文。
本案經檢察官黃智炫到庭執行職務。
中      華      民      國    九十一    年      十      月      八      日
                                    臺灣苗栗地方法院刑事第二庭
                                        法  官  林  燦  都
右正本證明與原本無異。
如不服本判決，應於送達後十日內向本院提出上訴狀（須附繕本），上訴於臺灣高等
法院臺中分院。
                                        書記官  陳  建  分
中      華      民      國    九十一    年      十      月      八      日
附錄論罪科刑法條
刑法第三百二十條第一項
意圖為自己或第三人不法之所有，而竊取他人之動產者，為竊盜罪，處五年以下有期
徒刑、拘役或五百元以下罰金。
